行　政　法　院　判　決　　　　　　　　　　　　　八十八年度判字第二七四一號
　　原　　　告　甲○○
　　被　　　告　財政部臺灣省北區國稅局
右當事人間因綜合所得稅事件，原告不服行政院中華民國八十七年九月十日台八七訴
字第四四六○九號再訴願決定，提起行政訴訟。本院判決如左︰
　　主  文
原告之訴駁回。
　　事  實
緣原告民國八十三年度綜合所得稅結算申報，被告以其漏報取自國防部中山科學研究
院（以下簡稱中科院）之薪資所得計新台幣（下同）五六一、八一六元，乃核定補徵
稅額六、二三四元。原告不服，就取自中科院薪資所得五六一、八一六元部分，申經
復查結果，未准變更，提起訴願、再訴願均遭駁回，遂提起本訴。茲摘兩造訴辯意
旨於次：
原告起訴意旨略以︰一、系爭所得（品位加給部分）應免徵所得稅：（一）按民國五
十五年中華民國政府最高當局鑑於國際情勢日緊，國防科技必須力求自主，以使國家
屹立不搖，遂根據動員戡亂時期臨時條款第四條，戡亂時期本憲政體制授權總統得設
置動員戡亂機構，決定動員戡亂有關大政方針；第五條，總統為適應動員戡亂需要，
得調整中央政府之行政機構、人事機構及其組織所授予的權力，創立中科院。且根據
憲法第一百六十五條國家應保障教育、科學、藝術工作者之生活，並依國民經濟之發
展，隨時提高其待遇；第一百六十六條，國家應獎勵科學之發明與創造，保護有關歷
史、文化、藝術之古蹟、古物；第一百六十七條國家對於左列事業或個人，予與獎勵
或補助．．．三、於學術或技術有發明者．．．。及所得稅法第四條，左列各種所得
免納所得稅．．．第八款．．．研究機關團體．．．為獎勵進修、研究或參加科學或
職業訓練給與之學金或研究考察補助費．．．。以之為法源，核予中科院非軍職員
工部分所得（即品位加給、技術加給）免徵所得稅，除得彌補軍、文職人員（至今軍
官品位加給仍為免稅）同工不同酬之憾，並為網羅滯留海外人才歸國效命之有利因素
。（二）被告以「個人之綜合所得總額，以其全年左列各類所得合併計算之．．．第
三類：薪資所得．．．凡公、教、軍、警、公私立事業職工薪資及提供勞務者之所得
；薪資所得之計算，以在職務上或工作上取得之各種薪資收入為所得額。前項薪資包
括：薪金、俸給、工資、津貼、歲費、金、紅利、各種補助費及按月或按年分期給
付之退休金或養老金．．．。」為所得稅法第十四條第一項第三類所明定。又以原告
於中科院服務期間所取得之品位加給為按月給付，其性質屬於經常性研究補助費，且
符合第四條第八款但書「為提供勞務之所得不在此限」為理由，突於八十三年變更認
定開始徵稅，並依所得稅法第二十一條核課期間為五年之規定，追溯五年。（三）細
察所得稅法第十四條第一項第三類，其中所列雖有各種補助費之謂，惟同條文但書亦
稱，如符合第四條各款規定者不在此限。此即表示所得稅法明確揭示，人民之各類所
得符合第四條各款規定即應免稅。此乃「租稅法定主義」之要義，被告豈可一面聲稱
原告取自中科院之「品位加給、技術津貼」為經常性『研究補助費』，一方面又稱應
予課徵追溯，明顯違犯法理；況第十四條第一項第三類第二款所稱按月按年給付者，
僅限於退休金或養老金，被告為達徵稅之目的，創造『經常性』之名詞，套用於原告
『研究補助費』之上，以符合第四條第八款但書之規定，顯見被告有擴張解釋法律之
嫌，據此原告主張系爭金額仍為免稅。二、被告違反行政命令生效日期之規定：被告
主張系爭「品位加給」是否應稅，已於民國六十八年財政部以台財稅三八五○一號函
補充解釋在案，原告自應受該函拘束。查該函為一「徵免原則」，送達機關為扣繳義
務人「中科院」之主辦會計，其中闡述：「一、凡依職級按月定額發給者，屬研究人
員之薪資所得，應辦理扣繳，並於年度申報綜合所得稅。二、如係按研究計畫個案給
付，並非通案按職級、按月給付者，則為研究補助費，依法可免納所得稅．．．」，
惟：(1)如前開所述，本件系爭所得，當年補充解釋，顯然授權扣繳義務人，依事實認
定究為何者﹖是否為應稅或免扣繳。而扣繳義務人，依據系爭所得，其發放之理由為
獎勵科學研究，且係個案申請，認定符合第四條第八款之規定，免納所得稅。(2)扣繳
義務人曾函文被告，告知此一決定。查中科院八十一年十一月三日訓誠字一六八七
三號函，說明該院各類薪資扣繳所得狀況。略以該院自年度開始即訂有各項研究計畫
，並按照研究計畫逐日實施。各項研究計畫除一般經費外，為獎勵科技人員竭盡心智
參與研發工作，另編列研發人員研究補助費（品位加給、技術津貼）．．．。足證系
爭所得確為研究補助費，且為個別計畫分別編列，僅研發人員始得受領，並非如被告
所言為通案給與（行政聘僱及雇工皆未給付）。(3)財政部賦稅署於民國八十年一月四
日，就納稅義務人所提出中科院非軍職人員薪資所得繳稅未盡合理之建言，移交桃園
縣稅捐稽徵處查明。經該處大溪分處派員瞭解調查結果，略以：「．．．據中科院稱
其員工薪資係分本俸及品位加給（技術加給）（研究補助費）兩部分，本俸依法課稅
，至品位、技術加給依所得稅法第四條第八款規定，依法免納所得稅。」並函覆納稅
義務人略以：「中科院員工研究（技術）加給，係政府為獎勵科技人員科技研究工作
之研究補助費，此研究補助費台端建議應改成單一薪俸核課綜合所得稅，以健全所得
稅制，此案俟所得稅法修正時將一併建議上級單位參採」。本案系爭所得依上開所陳
，迨至民國八十年稅捐稽徵機關仍視為免稅所得。(4)溯自八十一年七月一日財政部臺
灣省北區國稅局成立，對中科院給付之「品位加給」與「技術津貼」究竟可否適用所
得稅法第四條第八款規定免課所得稅，認滋生疑義，乃於八十二年四月十五日以北區
國稅三第八二○○七三○七號函財政部，建議「考量中科院薪給制度對研究補助費性
質之加給未按個案給付，致應列入課稅範圍之因素，採不溯既往原則；明定自八十二
年度起，中科院非軍職人員研究補助費性質之品位、技術加給均應列入薪資所得扣繳
範圍，並應依法申報綜合所得稅。」(5)被告乃依前項函文之精神，自八十三年九月變
更認定，要求扣繳義務人對系爭所得開始徵稅。並以核課期間為五年為由，追溯原告
自七十九年以迄八十三年之『研究補助費』。原告以為法律之本文未曾修訂，且未見
其它補充解釋變更六十八台財三八五○一號函，遂提請財政部及行政院解釋，遲至八
十四年十月七日行政院始以八十四年台財字三七○○七號函補充解釋：略以「品位加
給、技術津貼．．．與現行法令不合，應予課稅．．．」，爾後八十五年財政部始函
釋，變更認定系爭所得應予課稅並追溯五年。(6)依上開說明，明顯可知無論財政部六
十八台財稅三八五○一號函，或行政院八十四台財三七○○七號函皆為補充解釋法律
之解釋令，此點亦由鈞院八十七判字第二○一九號理由欄說明『．．．而首揭所得稅
之規定一直未變更，僅補充解釋稅法之行政院及財政部之函釋變更．．』，為諸位評
事先生所確定，故行政院八十四台財稅三七○○七號函為補充財政部六十八台財稅三
八五○一號函之不足，由是，財政部台財三八五○一函則為補充所得稅法第四條第八
款之不足。被告自應遭循其上級機關行政院七十八年四月二十九日台七十八規字第一
○九○四號函，行政命令生效日期之規定第二項「『．．．至如行政機關本於職權就
法規條文未規定事項所作之補充規定，應自補充規定下達日生效』亦經本院七十一年
二月十四日台七十一財字第四五四七號函釋有案．．．」之規定，自八十四年十月十
八日起始得對系爭所得課徵所得稅，而不應另生追溯五年之議，合該指明。三、政府
機關對人民之信賴應予保護：（一）又按「機關之間對法條施行若有爭議，在爭議未
確定前，如對人民權益有所影響，應選擇對人民最有利之方法為之。」此乃法治國家
行政權作用時之基本原則，以避免侵害人民的權利，依法應為之當然限制。況且，如
其中之一機關施行之結果為對人民有利之授益處分，且其依據是之前即已核定所為之
行政命令，或機關與人民簽訂契約時即為之固有宣示，則縱與其他機關間有爭議，最
後也不能因此否認原有之授益結果分而加以追回。或有追回之必要時，亦應由做成授
益決定之機關代為負擔。此行政作用上之限制，乃是基於基本法理「誠信原則」，及
衍伸至行政法上之「信賴保護原則」及「不溯及既往原則」之原理而生，以避免人民
對國家法治之不信任，從而導致其他惡劣之後果（參鈞院七十年度判字第九七五號、
七十一年度判字第一一一○號、七十九年度判字第二○九五號行政法院裁判要旨）。
（二）故公法之爭訟，應有右述「信賴保護原則」之適用（參鈞院七十六年判字第四
七四號判決）。蓋不管行政機關之決定是否合法，除了重大且明顯之瑕疵或其違法係
可歸責於納稅義務人外，行政機關之行為一經表露於外，人民通常會對其所造成「法
律狀態」之存續寄以信賴，並依之作為行為依據，此種依據信賴，應受保護，否則人
民將生活於一不確定之法律狀態中。（三）再就財稅機關之作為以觀，除前項所述外
，財政部賦稅署於八十年一月四日就納稅義務人所提出中科院非軍職人員薪資未盡合
理之建言，移交桃園縣稅捐稽徵處查明，經該處大溪分處派員調查瞭解結果，略以：
「據中科院稱其員工薪資係分本俸及品位加給（技術加給）兩部分，本俸依法課稅。
至品位『技術』加給依所得稅法第四條第八款規定為研究補助費，依法免納所得稅。
」（四）溯自八十一年七月一日財政部臺灣省北區國稅局成立，對中科院給付之「品
位加給」與「技術加給」究竟可否適用所得稅法第四條第八款規定免課所得稅，認滋
生疑義，乃以八十二年四月十五日以北區國稅三第八二○○七三○七號函財政部，建
議「考量中科院薪給制度對研究補助費性質之加給未按個案給付，致應列入課稅範圍
之因素，採不溯既往原則；明定自八十二年度起，中科院非軍職人員研究補助費性質
之品位（技術）加給均應列入薪資所得扣繳範圍，並應依法申報綜合所得稅。」查：
１政府機關乃屬一體，尚不得因編制之改變，而否認前者作為。是以在未有新函令發
布前，自不應因編制之改變，肆意將免稅所得改為應稅所得。２又北區國稅局亦坦承
系爭品位加給（技術加給）究竟是否合於免稅要件滋生疑義，並於同函中亦建議「採
不溯既往原則；明定自八十二年度起．．．」。依右述，足證財稅機關亦認定系爭品
位加給為免稅所得，政府對於人民信賴應予保護。（五）聯合報八十七年二月二十六
日報導：今年起中小學教師之課後輔導、暑期藝術活動所得，要開始繳納所得稅。（
賦稅署長王得山表示，過去財政部不瞭解中小學教職員有政府發放薪資以外的所得，
最近有人向財政部查詢，經財政部研究稅法規定後，發現這類所得並不是稅法規定之
免稅範圍，因此發布新解釋令，並且由今年起適用）。檢視此篇報導，原告赫然發現
財稅單位並未就另發現應徵之稅捐，依法補徵教職員五年漏稅額並予處罰，僅以「不
瞭解」一詞帶過，顯示未能維持法律之一致性，對原告不公。（六）自立晚報八十七
年五月二十三日報導中科院之成立創始，及現今面臨的困境，追課品位（技術）加給
所引起抗爭事件，十分詳實，其中提及中科院是由蔣介石總統一聲令下而創立，顯然
一般輿論亦承認中科院的創立，來自於動員戡亂時期所賦於總統權利而成立的研發機
構，其享有免稅之租稅優惠待遇，是可以推論而得。四、綜合上述，原告認定中科院
就其命名、成立背景及動機、三十年來的研發成就，自有憲法第一百六十五條、第一
百六十六條、第一百六十七條規定之適用，復經稅捐稽徵人員依所得稅法第九十五條
所授與法定認證權利，歷經二十五年的認證（有監察院的調查報告可證），國防部及
中科院代表國家所核予中科院非軍職員工品位加給（技術加給）免稅的法律效力為已
確立。以政府本屬一體，對於人民之承諾有不可不履行而分割承擔責任的義務；縱或
認為原先之承諾有更改之必要時，亦必採不溯既往之原則，中央法規標準法第十一條
規定法律不得牴觸憲法，命令不得牴觸憲法或法律，下級機關訂定之命令不得牴觸上
級機關之命令的規定，足證財稅機關引用所得稅法第四條第八款但書規定及稅捐稽徵
法第二十一條第一款之述，欲追課中科院非軍職員工受領自國防部及中科院代表國
家核為免稅之品位加給（技術加給）之所得稅，實為不當。為此請鈞院依職權召開言
詞辯論並命令中科院參加訴訟，判決撤銷原處分及一再訴願決定，以保原告權益，並
符法制等語。
被告答辯意旨略以︰一、按「左列各種所得，免納所得稅：一．．．．八中華民國政
府或外國政府、國際機構，教育、文化、科學研究機關、團體、或其他公私組織，為
獎勵進修、研究或參加科學或職業訓練而給與之獎勵金及研究、考察補助費等。但受
領之獎學金或補助費，如係為授與人提供勞務所取得之報酬，不適用之。」「一凡依
職級按月定額發給者，應屬各該研究人員之薪資所得，應於給付時依法辦理扣繳，所
得人並應於年度結算申報時合併申報課稅。二如係按研究計畫個案給付、並非通案按
職級按月給付者，則為研究補助費，依法可免納所得稅。三如屬第一種情形，中科院
以往未依法扣繳，所得人以往年度亦未申報納稅者，應即請中科院轉知各所得人自行
向稽徵機關補報並補繳應納稅款，可免予處罰，自六十九年一月起，中科院應於給付
時依法扣繳，所得人應於每年終後合併申報綜合所得稅。四本案經報奉行政院六十八
年十一月八日台六十八財第一一二○四號函准予備查在案。」「中科院給付非軍職人
員「科技品位加給」暨「技術津貼」之所得稅徵免原則，仍請依本部六十八年十一月
三十日台財稅第三八五○一號函辦理。」分別為所得稅法第四條第八款所規定及財政
部六十八年十一月三十日台財稅第三八五○一號函、八十四年八月十四日台財稅第八
四一六四一四一八號函釋有案。次按「中科院給付非軍職人員之科技品位加給暨技術
津貼，免扣繳所得稅一案，與現行法令規定不合，奉示：本案應依法課徵所得稅；至
追課以往年度所得部分，請洽商財政部妥為處理．．．。」復為行政院秘書長八十四
年十月十七日台八十四財三七○○七號函釋在案。二、經查中科院之預算雖分別依計
畫編列人事費支應其員工之各項給與，但實際上領受「科技品位加給」或「技術津貼
」之非軍職人員，無論配屬之單位或參與不同計畫，悉依該院所訂「科技人員品位加
給支給標準表」、「技術員薪給標準表」之等級，每月按級定額領取「科技品位加給
」或「技術津貼」。該院與其聘僱人員之約定事項亦載明所指薪給，除實物代金及眷
補費外，包括全部給與，是以該院非軍職人員所領受之「科技品位加給」或「技術津
貼」，核屬其因提供勞務所取得之報酬，另本局於八十二年間曾派員前往該院現場瞭
解結果，該院支付非軍職人員之「科技品位加給」及「技術津貼」係採按月給付方式
，是依前揭法條及函釋規定，原核定以系爭薪資所得（研究補助費或品位加給）五六
一、八一六元，併課當年度綜合所得額，核定應補稅額六、二三四元，要無不合。三
、至原告主張於申報所得稅時，即依當年度扣繳憑單誠實申報，而今中科院復掣發扣
繳憑單，原處分機關怠於事實之認定，而以扣繳憑單之掣發與否為課稅之認定標準，
且在認定標準未明確前，追溯補徵系爭所得之綜合所得稅，實有悖依法課稅原則乙節
；按財政部六十八年十一月三十日台財稅第三八五○一號函釋，中科院發給研究人員
之研究加給依職級按月定額發給者，應屬各該研究人員之薪資所得，應於給付時依法
辦理扣繳，所得人並應於年度結算申報時合併申報課稅，並自六十九年一月起適用。
是「品位加給」屬薪資所得應合併申報課稅已臻明確，原告主張顯係對法令之誤解。
四、另主張稅捐稽徵人員逐年審閱中科院相關之會計資料，對系爭金額未予扣繳乙節
，均未予置喙，顯證同意中科院對該所得性質認定為研究補助費，屬免稅範圍乙節，
查就中科院系爭「品位加給」或「技術津貼」是否依法扣繳、申報情事，於本局成立
前即八十年元月間經桃園縣稅捐稽徵處大溪分處去函中科院請依法辦理，本局成立後
亦先後多次函請中科院提示資料供核，此有本局大溪稽徵所八十三年一月二十二日北
區國稅大溪審第00000000號等函件可稽，是原告主張委無足採。且按現行所
得稅法對此相關之規定條文，係於民國五十二年制訂迄今，對系爭「品位加給」及「
技術津貼」應依法課徵所得稅之規定並未修正，本局依所得稅法規定補徵八十三年度
綜合所得稅，依法並無不合，請駁回原告之訴等語。
    理  由
按中華民國政府或外國政府，國際機構、教育、文化、科學研究機構、團體，或其他
公私組織，為勵進修、研究或參加科學或職業訓練而給與之學金及研究、考察補
助費等所得，免納所得稅。但受領之學金或補助費，如係為授與人提供勞務所取得
之報酬，不適用之，為行為時所得稅法第四條第八款所規定。又凡公、教、軍、警、
公私事業職工薪資及提供勞務者之所得，為薪資所得，該項所得之計算，以在職務上
或工作上取得之各種薪資收入為所得額；前項薪資包括薪金、俸給、工資、津貼、歲
費、金、紅利、各種補助費及按月或按年分期給付之退休金或養老金。但為雇主之
目的，執行職務而支領之差旅費、日支費及加班費不超過規定標準者，及依同法第四
條規定免稅之項目，不在此限，復為同法第十四條第一項第三類所明定。本件原告八
十三年度綜合所得稅結算申報，被告初查以其漏報取自中科院之薪資所得五六一、八
一六元，乃核定補徵稅額六、二三四元。原告不服，以系爭所得係研究補助費，依行
為時所得稅法第四條第八款規定，應屬免稅所得，且系爭所得係依研究計畫專案申請
及依各員工參與程度分別計算發放，並非定額給付，於會計上採按月給付僅屬權衡變
通辦法，其性質符合財政部六十八年十一月三十日台財稅字第三八五○一號函釋，稽
徵機關逐年至中科院查閱相關會計資料，亦對系爭所得未予扣繳一節未予置理，中科
院據以認定系爭研究補助費係屬免稅所得，應屬合法、適當，稽徵機關於經過數年後
始為應稅主張，有違信賴原則云云，申經復查結果，以原告為中科院非軍職員工，八
十三年度領取自中科院薪資中之五六一、八一六元屬品位加給，為其所不爭，而中科
院之預算雖分別依計畫編列人事費支應員工之各項給與，然領受科技品位加給或技術
津貼之非軍職人員，無論配屬之單位或參與不同計畫，悉依該院所訂「科技人員品位
加給支給標準表」「技術員薪給標準表」之等級，每月按級定額領取科技品位加給或
技術津貼。中科院聘僱人員之約定事項亦載明薪給除實物代金及眷補費外，包括全部
給與，業經財政部台灣省北區國稅局所屬大溪稽徵所赴中科院查閱資料瞭解無誤，並
為中科院八十一年十一月三日八十一訓誠字第一六八七三號函所明示，系爭品位加給
自始即屬薪資所得，自應依法合併申報繳稅，原核定並無不合，乃未准變更。至原告
起訴主張：就中科院之命名、成立背景及動機以及三十年來之研發成就，自有憲法第
一百六十五條、第一百六十六條、第一百六十七條所定勵措施引伸出之租稅優惠免
稅規定之適用。且所得稅法第十四條第一項第三類所稱按月按年給付者，僅限於退休
金或養老金，被告套用於「研究補助費」上，有擴張解釋法律之嫌。又財政部六十八
年台財稅第三八五○一號函係授權中科院認定系爭所得是否免稅，桃園稅捐稽徵處大
溪分處於八十年間派員調查結果，亦認為免稅所得，直至八十四年十月七日行政院始
以八十四台財字三七○○七號函解釋變更認定系爭所得應予課稅。惟無論財政部六十
八台財稅三八五○一號函或行政院八十四台財三七○○七號函皆為補充解釋法律之解
釋令，依行政院七十八年四月二十九日台七十八規字第一○九○四號函釋均不得溯及
既往，即八十四年以前應不得追溯補徵，否則即違反信賴保護原則。且稽徵機關對於
中小學教師之課後輔導、暑期藝術活動所得，並未有補徵之行為，卻對系爭所得追溯
補課，有違公平性原則云云。查所得稅法第四條第八款立法意旨，固在獎勵研究等，
但仍須合於該款規定要件者，始能獲免稅獎勵，尚非所有獎學金或補助費均得免稅，
財政部（六十八）台財稅第三八五○一號函係謂：「一、凡依職級按月定額發給者，
應屬各該研究人員之薪資所得，應於給付時依法辦理扣繳，所得人並應於年度結算申
報時合併申報課稅。二、如係按研究計劃個案給付、並非通案按職級按月給付者，則
為研究補助費，依法可免納所得稅。三、如屬第一種情形，中科院以往未依法扣繳，
所得人以往年度亦未申報納稅者，應即請中科院轉知各所得人自行向稽徵機關補報並
補繳應納稅款，可免予處罰，自六十九年一月起，中科院應於給付時依法扣繳，所得
人應於每年終後合併申報綜合所得稅。．．．」該函釋明白指出，凡依職級按月定額
發給者，應屬研究人員之薪資所得，所得人應申報課稅，且該函釋係財政部基於主管
機關就中科院非軍職人員所領品位加給及技術津貼是否合於所得稅法第四條第八款免
稅條件為解釋，亦即對條文文義為闡明，性質上為解釋函，且與所得稅法上開規定無
違，應自法規生效之日起有其適用，上開函釋並非就稅法未規定事項另作補充規定，
本院八十七年度判字第二○一九號判決亦認上開函釋為「解釋」函，自法規生效日起
適用，與行政院七十八年四月二十九日行政院台七十八規字第一○九○四號函釋亦無
牴觸。又課稅與否應由稽徵機關依法認定，非可由事業團體或機關自行認定之。本件
中科院之預算雖分別依計畫編列人事費支應其員工之各項給與，但實際上領受「品位
加給」或「技術津貼」之非軍職人員，無論配屬之單位參與不同計畫，均依該院所訂
「科技人員品位加給支給標準表」、「技術員薪給標準表」之等級，每月按級定額領
取科技品位加給或技術津貼。且該院與其聘僱人員之約定事項亦載明所指薪給，除實
物代金及眷補費外，包括全部給與，其非軍職人員所領受之科技品位加給或技術津貼
，核屬因提供勞務所取得之報酬，應無行為時所得稅法第四條第八款免納所得稅規定
之適用。況被告於八十二年間派員前往該中科院瞭解結果，其支付非軍職人員之科技
品位加給及技術津貼確係按月給付方式，復經中科院八十一年十一月三日（八一）訓
誠字第一六八七三號函致被告，說明該院各類薪資扣繳所得稅狀況：「本院於年度開
始即訂有各項研究計畫，並按照研究計畫逐月實施。各項研究計畫除一般經費外，為
獎勵科技人員竭盡心智參與研發工作，另編列研發人員研究補助費及技術津貼。為便
利作業，研發人員研究補助費係採按月發放方式，再經由成本歸戶手續，回歸計畫預
算內（研究補助費採個案給付，必將增加人力及作業之負擔，不符經濟效益）」等語
。足見中科院給付非軍職員工之品位加給及技術津貼之所得，屬經常性研究補助費給
與，且依職級按月定額支給，為提供勞務所取得之報酬，依行為時所得稅法第四條第
八款但書及第十四條第一項第三類之規定，核非屬免稅之所得。系爭應納稅款，既未
逾稅捐稽徵法第二十一條所定核課期間，被告依上開所得稅法規定、發單補徵稅款，
核與租稅法定之原則無違。至所稱信賴保護原則，係指人民信賴政府機關之決定，就
其生活關係已有適當之安排，應給予保護或給予合理補償而言。本件財政部（六十八
）台財稅字第三八五○一號函釋已明白指出，凡依職級按月定額發給者，應屬研究人
員之薪資所得，所得人應申報課稅，並未就依職級按月定額給付之系爭所得准予免稅
之承諾，自無信賴保護原則之適用。且該函已說明依職級按月定額發給者，屬薪資所
得，原告主張行政院台八十四財三七○○七號函始補充解釋應予課稅，洵無足採。至
中小學教師課外課輔所得，應否追溯補課，係另一問題，與本案認定無涉。原告應依
規定申報系爭所得而未申報，被告依首揭規定補徵漏報稅款六、二三四元，一再訴願
決定遞予維持，均無違誤。原告起訴意旨，難謂有理由，應予駁回。又本件事實已臻
明確，原告請行言詞辯論及命中科院參加訴訟，核無必要，併此明。
據上論結，本件原告之訴為無理由，爰依行政訴訟法第二十六條後段，判決如主文。
中    華    民    國     八十八      年      六      月     二十四      日
                    行 政 法 院 第 三 庭
                                審 判 長 評  事      曾  隆  興
                                         評  事      吳  明  鴻
                                         評  事      高  啟  燦
                                         評  事      蔡  進  田
                                         評  事      鄭  淑  貞
右  正  本  證  明  與  原  本  無  異
                                         法院書記官  阮  桂  芬
中    華    民    國     八十八      年      六      月     二十四      日
